【裁判字號】    97,簡上,116
【裁判日期】    971204
【裁判案由】    請求給付營業稅稅金
【裁判全文】
臺灣臺南地方法院民事判決             97年度簡上字第116號
上  訴  人
即被上訴人  甲○○
被上訴人
即上訴人    南美遊覽車客運有限公司
法定代理人  丙○○
訴訟代理人  乙○○
上列當事人間請求給付營業稅稅金事件，上訴人對於中華民國97
年5月22日本院臺南簡易庭97年度南簡字第223號第一審判決提起
上訴，經本院於民國97年11月20日言詞辯論終結，判決如下：
    主  文
原判決關於(一)命上訴人南美遊覽車客運有限公司給付被上訴人甲
○○自民國97年1月14日起至清償日止因未繳納新台幣壹拾柒萬
貳仟伍佰元之營業稅金所生之罰鍰部分，及該部分假執行之宣告
；(二)駁回上訴人甲○○後開第三項之訴部分；並訴訟費用之裁判
均廢棄。
上開(一)廢棄部分，被上訴人甲○○在第一審之訴及假執行之聲請
均駁回。
上開(二)廢棄部分，被上訴人南美遊覽車客運有限公司應再給付上
訴人甲○○自民國96年9月21日起至民國97年1月13日止原判決第
一項所命如附表所示之利息。
兩造其餘之上訴均駁回。
第一、二審訴訟費用新台幣壹萬壹仟玖佰柒拾伍元，由上訴人南
美遊覽車客運有限公司負擔新台幣肆仟柒佰元，餘由上訴人甲○
○負擔。
    事  實
甲、上訴人即被上訴人甲○○方面：
一、聲明：
(一)、上訴聲明：
  1.原判決所命自民國97年1月14日起之給付時間廢棄。
  2.第一、二審訴訟費用由被上訴人南美遊覽車客運有限公司負
    擔。
(二)、答辯聲明：
  1.駁回上訴。
  2.上訴費用由上訴人南美遊覽車客運有限公司負擔。
二、陳述：除與原判決記載相同者，茲引用之外，補稱：
(一)、本件上訴人甲○○於96年5月4日給財政部台灣省南區國稅局
    台南市分局（下稱國稅局台南市分局），在說明書函內已主
    張營業稅金應向被上訴人南美遊覽車客運有限公司（下稱南
    美公司）負責人丙○○補繳稅金，後來因稅務人員告知雙方
    若買方不付營業稅金，可到法院訴訟請求給付營業稅金，不
    然國稅局會變成討稅公司。嗣上訴人甲○○於96年8月27日
    以工典實業有限公司（下稱工典公司）向本院提起訴訟（本
    院台南簡易庭96年度南簡字第1765號），後因工典公司未經
    設立登記，且非具有當事人能力之非法人團體而被駁回。上
    訴人甲○○在這期間多次向被上訴人南美公司催討營業稅金
    ，被上訴人南美公司拒絕支付營業稅金，並出言下次再找被
    上訴人南美公司要營業稅金，就要告上訴人甲○○恐嚇取財
    。
(二)、加值型營業稅是買方即被上訴人南美公司在付款同時一併將
    營業稅給付賣方即上訴人甲○○，由賣方向國庫繳納。因被
    上訴人南美公司車籍落戶未定，所以在每次付款時將稅金扣
    除未付，等完工後再一起開立發票，但國稅局認定分期貨款
    給付時須付稅金並同時開立發票，顯然被上訴人南美公司有
    逃漏稅之嫌疑，自己違法不付稅金還到國稅局檢舉上訴人甲
    ○○未開立發票，還可以獲得檢舉逃漏稅獎金，此種歪風應
    予導正，否則大家買東西都可以不用付稅金，還可以賺檢舉
    獎金。
(三)、上訴人甲○○承包工作只是賺取微薄利潤，沒有義務代墊巨
    額稅金幫被上訴人南美公司繳納，上訴人甲○○多次向被上
    訴人南美公司請款給付稅金新台幣（下同）172,500元被拒
    絕，原本只要在繳款期限內補繳5%營業稅172,500元即可，
    今因被上訴人南美公司拒絕給付稅金，造成遭國稅局其他罰
    鍰…等，應由被上訴人南美公司全部負擔。被上訴人南美公
    司當庭也同意要給付稅金，因被國稅局直接開單裁罰補繳稅
    金，不需要開立發票，直接拿三聯單到銀行繳納國庫，在國
    稅局未裁罰前可以補開發票，但須行政裁罰，被上訴人南美
    公司想以要付稅金可以，必須開立發票來混淆視聽。今天是
    被國稅局裁罰，並非正常買賣交易，付了稅金拿了發票，還
    可以讓被上訴人南美公司取得進項扣抵稅金，一毛錢也沒有
    損失，還可以獲得檢舉獎金，一舉數得，好事全被算盡。
(四)、加值型營業稅罰鍰給付繳納，公司會計如何作帳，在作帳時
    註明罰鍰單管理代號即可，上訴人甲○○向國稅局台南市分
    局詢問，本案件經國稅局台南市分局移送法務部行政執行署
    台南行政執行處（下稱台南行政執行處）執行中，上訴人甲
    ○○前往說明本案正在民事訴訟，等判決確定再執行。被上
    訴人南美公司當庭說稅金要付，到時由台南行政執行處開繳
    款單給被上訴人南美公司直接到銀行國庫部繳納，被上訴人
    南美公司就有繳費憑證可作帳。被上訴人南美公司因拒絕付
    營業稅稅金，而造成罰款、利息、滯納金…等費用，應由被
    上訴人南美公司全部負擔，上訴人甲○○沒有義務代墊巨額
    稅金，幫被上訴人南美公司繳納，又因檢舉人是被上訴人南
    美公司，被上訴人南美公司可到台南行政執行處訴訟申請減
    免罰鍰…等費用。
(五)、加值型營業稅應由買受人即被上訴人南美公司負擔，而合約
    書第4項「上述總價不含5%稅」，合約書是被上訴人南美公
    司製作，承攬人：工典公司也是被上訴人南美公司寫的，因
    公司申請尚未下來，所以是用上訴人簽名蓋章，工典公司並
    沒有蓋章簽約，所以並沒有工典公司及發票問題，是稅捐處
    直接開單收取稅金，所以稅單上繳款人為上訴人甲○○，並
    非工典公司。兩造約定由被上訴人南美公司負擔營業稅稅金
    ，但被上訴人南美公司卻又拖延不付或找各種理由拒絕付稅
    金，為此，上訴人甲○○依兩造約定之契約關係，請求被上
    訴人南美公司給付營業稅稅金，並依給付遲延之法律關係，
    請求被上訴人南美公司賠償因此造成之罰鍰、利息、滯納金
    等損害。
乙、被上訴人即上訴人南美公司方面：
一、聲明：
(一)、上訴聲明：
  1.原判決不利於上訴人南美公司部分廢棄。
  2.駁回被上訴人甲○○在第一審之訴。
(二)、答辯聲明：
  1.駁回上訴。
  2.上訴費用由上訴人甲○○負擔。
二、陳述：除與原判決記載相同者，茲引用之外，補稱：
(一)、被上訴人甲○○於起訴狀之事實及理由第三項內表明：「當
    初雙方言明完工後，被告（即上訴人南美公司）給付稅金時
    ，原告（即被上訴人甲○○）再開立信樟汽車修配廠的發票
    給被告…」，被上訴人甲○○所承攬之三輛遊覽車既尚未完
    工，為兩造所不爭執，則上訴人南美公司如何會有給付稅金
    之義務？本件原審判決之認定，顯與被上訴人甲○○之主張
    矛盾，已有民事訴訟法第469條第6款判決理由矛盾之違背法
    令！
(二)、另查營業人銷售貨物或勞務，應依本法營業人開立銷售憑證
    時限表規定之時限，開立統一發票交付買受人。又凡為客戶
    修理物品、器具、舟車、工具、機器等，使其恢復原狀或加
    強效能者之營業，包括修理車船、飛機、工具、機器、…及
    其他物品器具之修理業，開立統一發票作為銷售之憑證時限
    ，以交件時為限，但交件前已收之價款部分，應先行開立；
    分別為加值型及非加值型營業稅法第32條第1項及營業人開
    立銷售憑證時限表所明定。本件被上訴人甲○○既被原審法
    院及稅捐機關認定為「營業人」，自應依上揭法令之規定，
    就已收之承攬價金，應先行開立統一發票給上訴人南美公司
    作為銷售憑證。被上訴人甲○○在未開立統一發票交上訴人
    南美公司之前，如何能依加值型及非加值型營業稅法第10條
    、第14條之規定，計算應收取若干之營業稅額？何況被上訴
    人甲○○自承係「經國稅局認定為營業漏開發票限期繳納稅
    款」，被上訴人甲○○本身為納稅義務人所補繳之稅款，尤
    其是本身違法逃漏稅所生之延遲滯納金、利息、罰鍰等，根
    本無任何法律依據應由上訴人南美公司負擔，原審判決竟判
    命全部應由上訴人南美公司負擔，且滯納金、利息、罰鍰之
    數額及其計算方式如何，主文缺漏，顯有民事訴訟法第468
    條判決不適用法規或適用不當之違背法令！
(三)、兩造所訂之車身打造合約書第四條雖明載「上述總價不含5%
    稅」，惟此項5%之營業稅究應由何方負擔？合約書內卻完全
    未註明。原審認為應由支付價金之上訴人南美公司負擔該5%
    之營業稅，惟其認定之理由及證據，判決書內並未交待明確
    ，得心證之理由難謂業已完備，顯有違民事訴訟法第222條
    第4項之規定，而有同法第469條判決不備理由之違背法令。
    退萬步言，縱認為依兩造之本意或交易習慣，該5%之營業稅
    金應由支付價金之上訴人南美公司負擔，惟被上訴人甲○○
    在依前揭加值型及非加值型營業稅法第10條、第14條、第16
    條及第32條之規定計算銷項稅額開立統一發票前，如何確定
    應向上訴人南美公司收取多少之營業稅額？原審一方面以上
    訴人南美公司依該合約書第四條所載，負有給付營業稅金5%
    予被上訴人甲○○之義務，被上訴人甲○○依合約書之約定
    ，向上訴人南美公司請求172,500元之款項，自屬有據云云
    ，一方面卻又認為被上訴人甲○○請求給付營業稅金172,50
    0元部分，並非基於雙務契約而發生，不能發生同時履行之
    抗辯，上訴人南美公司執被上訴人甲○○未完成承攬工作及
    未交付發票為抗辯，自屬無據云云，判決理由顯然已前後矛
    盾，自有民事訴訟法第469條第6款判決理由矛盾之違背法令
    ！
(四)、本件原審在最後一次開庭時，曾要求被上訴人甲○○應在一
    星期內具體提出該172,500元之稅金及滯納金、利息、罰鍰
    應由上訴人南美公司負擔繳納之證據，惟被上訴人甲○○卻
    均未提出，原審竟判命上訴人南美公司應全部負擔，難令人
    折服！若上訴人南美公司應繳納該172,500元，被上訴人甲
    ○○卻又不必依規定開立統一發票，上訴人南美公司如何能
    依加值型及非加值型營業稅法第33條之規定，以進項稅額扣
    抵銷項稅額？如何能依相關法令之規定，正確登載進項稅額
    、銷項稅額於帳簿？又如何能正確管理會計憑證？原判決之
    內容，讓稅務官員大感錯愕與不解，咸認將衍生諸多不良之
    後遺症，可能導致有心逃漏稅者，日後可從買方獲得補償之
    僥倖心態，稅務官員將更難以稽核及徵收營業人應納稅額。
(五)、國稅局係認定被上訴人甲○○未依規定辦理設立登記，擅自
    以工典公司名義對外營業，漏開發票銷售額345萬元，稅額1
    72,500元，未依規定取得進項憑證1,932,000元，要求被上
    訴人甲○○依限繳納稅款，故本稅之納稅義務人為被上訴人
    甲○○，非上訴人南美公司。被上訴人甲○○因未依限繳款
    ，遭國稅局處罰漏稅額2倍罰鍰345,000元，另其未依規定取
    得進項憑證，處罰5%罰鍰96,600元，違反行政法之作為義務
    者既為被上訴人甲○○，豈能轉嫁全由上訴人南美公司負擔
    ？原判決命應由上訴人南美公司負擔，並無任何法令上之依
    據。被上訴人甲○○既於97年9月17日之準備書(一)狀自承雙
    方約定：「等完工後再一起開立發票」，則被上訴人甲○○
    所承攬打造車身之工作既未完工（業經本院以96年度訴字第
    646號判決被上訴人甲○○確實未完工，應賠償上訴人南美
    公司違約金)，被上訴人甲○○交付統一發票之期限尚未屆
    至，如何能謂上訴人南美公司已有繳付5%營業稅之義務？至
    於被上訴人甲○○遲延未繳之滯納金、利息、罰鍰等，更無
    理由要由完全未違章之上訴人南美公司繳納。被上訴人甲○
    ○既無法提供統一發票給上訴人南美公司作為繳稅及銷項憑
    證，上訴人南美公司憑何繳納該172,500元？本件被上訴人
    甲○○在原審獲得勝訴判決，其提起上訴，於法不合，其所
    提書狀內容亦與本件爭點無涉。
(六)、依加值型及非加值型營業稅法第32條及營業人開立銷售憑證
    時限表，被上訴人甲○○有於收取承攬報酬時交付統一發票
    之義務，開立發票之時限，以交件時（即完工交付承攬工作
    物時）為限，若於交件前已收部分價款，亦應就已收之價款
    先行開立統一發票。被上訴人甲○○遲遲無法依上開規定開
    立統一發票給上訴人南美公司，遭國稅局台南市分局核定補
    繳稅款及課以行政罰鍰，完全是因其本身違反行政法之作為
    義務所致，況且兩造之車身打造契約並未約定上訴人南美公
    司在此情況下，有代被上訴人甲○○繳納補稅及罰鍰或利息
    、滯納金之義務。被上訴人甲○○依據兩造之車身打造合約
    而收取承攬價金，在未依規定開立統一發票給上訴人南美公
    司前，南美公司實無從依稅法之規定計算應繳納多少營業稅
    。
    理  由
一、本件上訴人即被上訴人甲○○起訴主張：被上訴人即上訴人
    南美公司於93年8月6日將廠牌五十鈴及三菱之遊覽車底盤各
    一輛，又於同年11月25日再交付廠牌三菱遊覽車底盤一輛，
    共三輛底盤車交付上訴人即被上訴人甲○○經營之工典公司
    （未辦理設立登記）打造車身，並分別簽訂打造車身之承攬
    合約。惟因被上訴人即上訴人南美公司未如期付款，故上訴
    人即被上訴人甲○○全面停工，被上訴人即上訴人南美公司
    乃於96年8月31日將三輛半成品遊覽車讓渡給訴外人施朋展
    ，經法院公證在案，並由訴外人施朋展於94年9月2日15時將
    三輛半成品遊覽車拖出工典公司。被上訴人即上訴人南美公
    司雖已支付上訴人即被上訴人甲○○承攬報酬345萬元，惟
    迄未依兩造之約定，將承攬報酬百分之5之營業稅172,500元
    （下稱系爭營業稅金）給付上訴人即被上訴人甲○○，致上
    訴人即被上訴人甲○○因被上訴人即上訴人南美公司給付延
    遲而受有如附表所示之滯納金、利息及罰鍰等損害。為此，
    上訴人即被上訴人甲○○本於兩造之約定及給付遲延之法律
    關係，請求被上訴人即上訴人南美公司應給付上訴人即被上
    訴人甲○○系爭營業稅金，及如附表所示之滯納金、利息及
    罰鍰等情【原審判命被上訴人即上訴人南美公司應給付上訴
    人即被上訴人甲○○172,500元，及自97年1月14日起至清償
    日止，因未繳納172,500元之營業稅金所生之延遲滯納金、
    利息及罰鍰（原審判決誤繕為罰金），而駁回上訴人即被上
    訴人甲○○其餘之請求，兩造對其不利之判決部分均聲明不
    服】。
二、被上訴人即上訴人南美公司則以：上訴人即被上訴人甲○○
    未能交付營業人開立之統一發票予被上訴人即上訴人南美公
    司，被上訴人即上訴人南美公司自無給付系爭營業稅金予上
    訴人即被上訴人甲○○之義務。又上訴人即被上訴人甲○○
    因逃漏系爭營業稅金被國稅局處分之滯納金、利息、罰鍰，
    與被上訴人即上訴人南美公司無涉，且非被上訴人即上訴人
    南美公司未給付系爭營業稅金所造成之損害，故上訴人即被
    上訴人甲○○請求被上訴人即上訴人南美公司給付如附表所
    示之滯納金、利息及罰鍰，非有理由等語，資為抗辯。
三、兩造不爭執之事實：
(一)、被上訴人即上訴人南美公司於93年8月6日將廠牌五十鈴及三
    菱之遊覽車底盤各一輛，及於93年11月25日將廠牌三菱遊覽
    車底盤一輛，合計將三輛底盤車交付上訴人即被上訴人甲○
    ○經營之工典公司（未辦理設立登記）打造車身，並分別訂
    立打造車身之承攬合約。
(二)、被上訴人即上訴人南美公司於94年8月31日將上開三輛遊覽
    車讓渡給訴外人施朋展，經本院所屬民間公證人以94年度南
    院民公明字第842號公證在案。訴外人施朋展於94年9月2日
    將該三輛未完成車身打造之遊覽車拖出工典公司。
(三)、被上訴人即上訴人南美公司已支付上訴人即被上訴人甲○○
    承攬報酬345萬元，迄今尚未支付依上開報酬計算百分之5之
    系爭營業稅金予上訴人即被上訴人甲○○。
(四)、國稅局台南市分局於96年8月14日以南區國稅南市三字第096
    0032214號函通知上訴人即被上訴人甲○○其自93年8月1日
    起至94年2月28日止，未依規定辦理設立登記，擅自以工典
    公司對外營業，漏開發票銷售額345萬元，稅額172,500元，
    未依規定取得進項憑證1,932,000元，應限期繳納。並於97
    年1月24日以南區國稅南市三字第0970013351號函因上訴人
    即被上訴人甲○○違反加值型及非加值型營業稅法而處以罰
    鍰，含未依規定申請營業登記而營業之罰鍰345,000元、漏
    進未取得憑證之罰鍰96,600元，合計441,600元。復於97年7
    月7日以南區國稅南市四字第0970038547號函覆本院上開營
    業稅172,500元之展延日至96年9月20日，迄至97年7月7日止
    所生之滯納金為25,875元、利息3,542元、罰鍰441,600元，
    並檢送試算短繳金額及處分書共計2份。
(五)、工典公司於96年8月31日以給付系爭營業稅金為由，起訴請
    求被上訴人即上訴人南美公司給付系爭營業稅金及滯納金、
    利息、罰鍰，經本院台南簡易庭以96年度南簡字第1765號裁
    定以工典公司逾期未補正其具當事人能力之證明而駁回其訴
    。
(六)、兩造約定：承攬報酬345萬元之系爭營業稅金172,500元由被
    上訴人即上訴人南美公司負擔。
四、得心證之理由：
(一)、上訴人即被上訴人甲○○雖主張：被上訴人即上訴人南美公
    司應於給付承攬報酬同時給付系爭營業稅金予上訴人即被上
    訴人甲○○云云，然為被上訴人即上訴人南美公司所否認，
    並辯稱：上訴人即被上訴人甲○○於交付被上訴人即上訴人
    南美公司系爭承攬報酬之統一發票時，被上訴人即上訴人南
    美公司始有給付系爭營業稅金予上訴人即被上訴人甲○○之
    義務等語；經查：
  1.按在中華民國境內銷售貨物或勞務及進口貨物，均應依本法
    規定課徵加值型或非加值型之營業稅。銷售貨物或勞務之營
    業人為營業稅之納稅義務人。營業人銷售貨物或勞務，應依
    本法營業人開立銷售憑證時限表規定之時限，開立統一發票
    交付買受人。銷項稅額，指營業人銷售貨物或勞務時，依規
    定應收取之營業稅額。營業人除本法另有規定外，不論有無
    銷售額，應以每二月為一期，於次期開始十五日內，填具規
    定格式之申報書，檢附退抵稅款及其他有關文件，向主管稽
    徵機關申報銷售額、應納或溢付營業稅額。其有應納營業稅
    額者，應先向公庫繳納後，檢同繳納收據一併申報。加值型
    及非加值型營業稅法第1條、第2條第1款、第14條第2項、第
    32條第1項及第35條第1項定有明文。本件上訴人即被上訴人
    甲○○以其經營之工典公司（未辦理設立登記）承攬上開三
    輛遊覽車之車身打造工作，揆諸前揭規定，應於銷售貨物或
    勞務時，按期申報銷售額及其應納營業稅額，並依規定繳納
    及收取營業稅額。惟上訴人即被上訴人甲○○應先向公庫繳
    納營業稅之義務，係稅捐稽徵機關與上訴人即被上訴人甲○
    ○間之公法上法律關係，尚難憑此認定兩造間就被上訴人即
    上訴人南美公司應給付上訴人即被上訴人甲○○系爭營業稅
    金之履行期限亦為如是之約定。而被上訴人即上訴人南美公
    司究應於何時將系爭營業稅金給付上訴人即被上訴人甲○○
    之私法上法律關係，仍應視兩造間就系爭營業稅金之履行期
    限為如何之約定，以資作為兩造間權利義務關係之依據。
  2.上訴人即被上訴人甲○○主張被上訴人即上訴人南美公司應
    於給付承攬報酬同時給付系爭營業稅金予上訴人即被上訴人
    甲○○乙節，並未舉證以實其說，且參酌上訴人即被上訴人
    甲○○於96年5月4日向國稅局台南市分局提出之說明略以：
    因被上訴人即上訴人南美公司負責人丙○○資金周轉吃緊，
    所以與上訴人即被上訴人甲○○協商待完工後再一起開立發
    票，稅金百分之5再付給上訴人即被上訴人甲○○等語，及
    上訴人即被上訴人甲○○於本院96年度南簡字第1765號案件
    審理時亦自承：當時雙方約定工作完畢才開發票乙情，此有
    上訴人即被上訴人甲○○提出之96年5月4日說明書函附卷及
    本院96年度南簡字第1765號民事事件96年10月31日言詞辯論
    筆錄可稽，足徵上訴人即被上訴人甲○○主張：被上訴人即
    上訴人南美公司應於給付承攬報酬同時給付系爭營業稅金云
    云，委非足採。
  3.另被上訴人即上訴人南美公司則以：上訴人即被上訴人甲○
    ○於交付被上訴人即上訴人南美公司系爭承攬報酬之統一發
    票時，被上訴人即上訴人南美公司始有給付系爭營業稅金予
    上訴人即被上訴人甲○○之義務云云置辯；惟查：
  (1)民法所謂條件，係當事人以將來客觀上不確定事實之成就或
    不成就，決定法律行為效力之發生或消滅之一種附款，倘當
    事人非以之決定法律行為效力之發生或消滅，僅以之為既存
    債務履行之期限者，則屬清償期之約定。而當事人預期不確
    定事實之發生，以該事實發生時為債務之清償期者，應認該
    事實之發生時或其發生已不能時，為清償期屆至之時。此項
    清償期之約定，與民法第99條第1、2項所定附條件之法律行
    為，於條件成就時，其法律行為發生效力或失其效力之情形
    ，尚有不同。
  (2)衡諸應納營業稅之營業人發生營業行為時，依加值型及非加
    值型營業稅法第32條第1項規定，應開立統一發票，交付買
    受人。而開立統一發票之作用，係為防止逃漏稅捐、控制稅
    源及便於計徵課稅，並作為出賣人收受價款之憑證。而營業
    人不論是否開立統一發票交付買受人，只要營業人有銷售貨
    物或勞務之營業行為，均應依稅務法令向稅捐稽徵機關繳納
    營業稅，並依規定收取營業稅額。是依兩造間就系爭營業稅
    應由被上訴人即上訴人南美公司負擔之約定，並斟酌上訴人
    即被上訴人甲○○於96年5月4日向國稅局台南市分局提出之
    上開說明及被上訴人即上訴人南美公司前揭抗辯，足認兩造
    間關於系爭營業稅金由被上訴人即上訴人南美公司負擔之債
    之關係，並非以上訴人即被上訴人甲○○交付統一發票之將
    來客觀上不確定事實之成就或不成就，作為被上訴人即上訴
    人南美公司負擔系爭營業稅金之債之效力發生之一種附款，
    而係以上訴人即被上訴人甲○○交付統一發票之將來客觀上
    不確定事實之發生，作為被上訴人即上訴人南美公司應給付
    系爭營業稅金之既存債務之清償期之約定。
  (3)而上訴人即被上訴人甲○○雖以其經營之工典公司與被上訴
    人即上訴人南美公司簽訂打造車身之承攬合約，惟因工典公
    司未能辦理設立登記，且被上訴人即上訴人南美公司業於94
    年8月31日將上開三輛遊覽車讓渡給訴外人施朋展，而訴外
    人施朋展亦已於94年9月2日將該3輛未完成車身打造之遊覽
    車拖出工典公司，足徵兩造間約定打造車身之工作已確定無
    法完成，且上訴人即被上訴人甲○○亦未能交付以營業人工
    典公司名義開立之統一發票予被上訴人即上訴人南美公司，
    則兩造間約定營業人交付統一發票之事實既已確定不能發生
    ，揆諸前開說明，應認兩造間所約定之被上訴人即上訴人南
    美公司應給付系爭營業稅金之清償期已屆至。準此，上訴人
    即被上訴人甲○○依兩造之約定，請求被上訴人即上訴人南
    美公司給付系爭營業稅金，難謂無據。
  (4)再所謂同時履行之抗辯，係基於雙務契約而發生，倘雙方之
    債務，非本於同一之雙務契約而發生，縱令雙方債務在事實
    上有密切之關係，或雙方之債務雖因同一之雙務契約而發生
    ，然其一方之給付，與他方之給付，並非立於互為對待給付
    之關係者，均不能發生同時履行之抗辯。因營業稅係稅捐稽
    徵機關透過稅務制度將營業稅轉嫁由買受人負擔，而出賣人
    交付統一發票予買受人，其主要目的在於防止逃漏稅捐、控
    制稅源及便於計徵課稅，並作為出賣人收受價款及買受人支
    付購貨價金之憑證，尚非買受人支付營業稅之對待給付。是
    以營業人開立統一發票交付買受人，與買受人依約應給付營
    業稅予營業人之間，並非基於雙務契約所生互為對價關係之
    債務，亦非立於互為對待給付之關係。因之，被上訴人即上
    訴人南美公司自無從以上訴人即被上訴人甲○○未交付統一
    發票為由，行使同時履行抗辯權，而拒絕給付系爭營業稅金
    。至於我國營業稅原則上採加值型課徵方式，係就銷項稅額
    與進項稅額之差額課徵之，被上訴人即上訴人南美公司若因
    上訴人即被上訴人甲○○未能交付統一發票，致無法扣抵銷
    項稅額而受有損害者，應屬被上訴人即上訴人南美公司得否
    向上訴人即被上訴人甲○○請求損害賠償之問題，尚與同時
    履行抗辯權無涉。是故，被上訴人即上訴人南美公司辯稱：
    上訴人即被上訴人甲○○交付工典公司開立之統一發票時，
    被上訴人即上訴人南美公司始有給付系爭營業稅金之義務云
    云，亦非足採。
(二)、上訴人即被上訴人甲○○又主張伊因被上訴人即上訴人南美
    公司未依約給付系爭營業稅金，致伊被國稅局課徵滯納金、
    利息，並處罰鍰，被上訴人即上訴人南美公司應負給付遲延
    之損害賠償責任等情，然為被上訴人即上訴人南美公司所否
    認，並以前揭情詞置辯；經查：
  1.按債務人遲延者，債權人得請求其賠償因遲延而生之損害。
    民法第231條第1項定有明文。次按納稅義務人，逾期繳納稅
    款或滯報金、怠報金者，應自繳納期限屆滿之次日起，每逾
    二日按滯納之金額加徵百分之一滯納金；逾三十日仍未繳納
    者，除移送法院強制執行外，並得停止其營業。前項應納之
    稅款或滯報金、怠報金，應自滯納期限屆滿之次日起，至納
    稅義務人自動繳納或法院強制執行徵收繳納之日止，就其應
    納稅款、滯報金、怠報金及滯納金，依當地銀行業通行之一
    年期定期存款利率，按日計算利息，一併徵收。加值型及非
    加值型營業稅法第50條定有明文。本件上訴人即被上訴人甲
    ○○因逃漏系爭營業稅，經國稅局核定營業稅額，並命上訴
    人即被上訴人甲○○於96年9月20日前繳納，若未依限繳納
    ，則依加值型及非加值型營業稅法第50條第1項、第2項之規
    定，計徵如附表所示之滯納金及利息之事實，為兩造所不爭
    執，且有國稅局台南市分局營業稅違章核定稅額繳款書及同
    分局97年7月7日南區國稅南市四字第0970038547號函附線上
    試算各稅短繳金額在卷足佐，洵堪認定。
  2.茲因兩造間約定打造車身之工作已確定無法完成，且以營業
    人工典公司交付統一發票之事實亦已確定不能發生，是以兩
    造約定被上訴人即上訴人南美公司給付系爭營業稅金之清償
    期，應認至遲於94年9月2日（訴外人施朋展於94年9月2日將
    被上訴人即上訴人南美公司讓與之上開三輛未完成車身打造
    之遊覽車拖出工典公司）已屆至，則依兩造之約定，被上訴
    人即上訴人南美公司即應於斯時給付系爭營業稅金予上訴人
    即被上訴人甲○○。又被上訴人即上訴人南美公司若依約如
    期履行，上訴人即被上訴人甲○○即得於系爭營業稅繳納期
    間展延日前向稅捐稽徵機關繳納系爭營業稅，而不致遭國稅
    局台南市分局依加值型及非加值型營業稅法第50條第1項、
    第2項規定，計徵如附表所示之滯納金及利息。惟因被上訴
    人即上訴人南美公司遲延給付系爭營業稅金，致上訴人即被
    上訴人甲○○增加應納稅額（滯納金及利息）負擔，而此項
    負擔之增加，與被上訴人即上訴人南美公司遲延給付系爭營
    業稅金間，難謂無相當因果關係。是依民法第231條第1項規
    定，上訴人即被上訴人甲○○經國稅局台南市分局依加值型
    及非加值型營業稅法第50條第1項、第2項規定，計徵如附表
    所示之滯納金及利息，應屬被上訴人即上訴人南美公司給付
    遲延所致之損害，應由被上訴人即上訴人南美公司負賠償之
    責。
  3.至國稅局對上訴人即被上訴人甲○○處分如附表所示之罰鍰
    441,600元部分，係因上訴人即被上訴人甲○○有下列情形
    ：(1)納稅義務人，有未依規定申請營業登記而營業之情形者
    ，除追繳稅款外，按所漏稅額處一倍至十倍罰鍰，並得停止
    其營業；(2)營利事業依法規定應給與他人憑證而未給與，應
    自他人取得憑證而未取得，或應保存憑證而未保存者，應就
    其未給與憑證、未取得憑證或未保存憑證，經查明認定之總
    額，處百分之五罰鍰。國稅局乃依加值型及非加值型營業稅
    法第51條第1款及稅捐稽徵法第44條之規定，作成如上之罰
    鍰處分。此觀國稅局處分書違章事實之記載略以：受處分人
    即上訴人即被上訴人甲○○未依規定申請營業登記，自93年
    8月至94年2月銷售貨物（勞務），銷售貨物共計345萬元，
    逃漏營業稅172,500元，及進貨未依規定取得進項憑證，金
    額1,932,000元，違反加值型及非加值型營業稅法第28條、
    第32條第1項、第34條、第35條第1項及稅捐稽徵機關管理營
    利事業會計帳簿憑證辦法第21條規定，爰就上訴人即被上訴
    人甲○○：(1)未依規定申請營業登記而營業之違章事實處罰
    鍰345,000元；(2)漏進未取得憑證之違章事實處罰鍰96,600
    元，合計應處罰鍰441,600元即明（見國稅局台南市分局97
    年7月7日南區國稅南市四字第0970038547號函附處分書）。
    則上訴人即被上訴人甲○○被處罰鍰之違章事實，既係上訴
    人即被上訴人甲○○未依規定申請營業登記而營業，及漏進
    未取得憑證之違章行為所造成，自與被上訴人即上訴人南美
    公司未依約如期履行給付系爭營業稅金之義務無涉。準此，
    上訴人即被上訴人甲○○被處罰鍰441,600元之損害，既與
    被上訴人即上訴人南美公司給付系爭營業稅金遲延之原因事
    實無相當因果關係，則上訴人即被上訴人甲○○本於給付遲
    延之法律關係，請求被上訴人即上訴人南美公司負賠償責任
    ，即非有據。
(三)、綜上所述，兩造既已約定系爭營業稅金由被上訴人即上訴人
    南美公司負擔，而兩造間約定打造車身之工作已確定無法完
    成，且上訴人即被上訴人甲○○亦未能交付以營業人工典公
    司名義開立之統一發票，則兩造就上開既存債務清償期所約
    定之客觀上不確定事實已屬不能發生，應認被上訴人即上訴
    人南美公司給付系爭營業稅金之債務清償期已屆至。從而，
    上訴人即被上訴人甲○○依兩造之約定，請求被上訴人即上
    訴人南美公司給付系爭營業稅金，並本於給付遲延之法律關
    係，請求被上訴人即上訴人南美公司賠償遲延給付所生如附
    表所示自96年9月21日起至清償日止滯納金及利息之損害，
    為有理由，應予准許。至逾此部分所為之請求，為無理由，
    應予駁回，其此部分假執行之聲請亦失所附麗，應併予駁回
    。兩造各就其不利之判決部分上訴，於上開應准許部分，原
    審為駁回上訴人即被上訴人甲○○自96年9月21日起至97年1
    月13日止如附表所示之利息部分之請求併駁回其假執行之聲
    請；及上開應駁回部分，原審為准許上訴人即被上訴人甲○
    ○自97年1月14日起至清償日止因未繳納172,500元之營業稅
    金所生之罰鍰部分之請求暨依職權宣告假執行之判決，均尚
    有未洽，兩造上訴意旨求予廢棄改判，於前述部分，為有理
    由，爰由本院予以廢棄，改判如主文第2項、第3項所示。至
    兩造其餘上訴部分，原審為准許上訴人即被上訴人甲○○請
    求被上訴人即上訴人南美公司給付系爭營業稅金及自97年1
    月14日起至清償日止如附表所示之滯納金25,875元（計算式
    詳如附表所示，原判決主文第一項所載滯納金起算日並不影
    響滯納金總額25,875元之認定，併此敘明）及利息部分之請
    求，且就上訴人即被上訴人甲○○該勝訴部分併依民事訴訟
    法第389條第1項第3款規定，依職權宣告假執行；及駁回上
    訴人即被上訴人甲○○自96年9月21日起至97年1月13日止因
    未繳納172,500元之營業稅金所生之罰鍰暨該部分假執行之
    聲請，核無違誤，上訴意旨仍執陳詞，指摘原判決此部分不
    當，求予廢棄，為無理由，應駁回其上訴。
(四)、本件事證已臻明確，兩造其餘攻擊防禦方法及舉證，經審酌
    結果，核與判決結果無影響，爰不逐一論述，附此敘明。
五、本件訴訟費用為第一審裁判費1,880元、第二審上訴裁判費
    10,095元（(1)上訴人南美公司上訴部分：2,820元。(2)上訴
    人甲○○上訴部分：7,275元），合計為11,975元，確定如
    主文第5項所示。
六、據上論結，本件兩造之上訴，均為一部有理由，一部無理由
    ，依民事訴訟法第436條之1第3項、第450條、第449條第1項
    、第79條、第87條第2項，判決如主文。
中    華    民    國    97    年    12    月     4    日
                  民事第三庭    審判長法  官  高榮宏
                                      法  官  王漢章
                                      法  官  張季芬
以上正本證明與原本無異。
本判決不得上訴。
中    華    民    國    97    年    12    月     4    日
                                      書記官  顏惠華
┌──────────────────────────────────────────────────────────────────┐
│附表：                                                                                                                              │
├──┬────┬─────────────┬───────────────────┬───────┬────────────────┤
│編號│項    目│適用法條                  │計算式（稅款繳納展延日：96年9月20日） │金額（新台幣）│   備                     考    │
├──┼────┼─────────────┼───────────────────┼───────┼────────────────┤
│1   │滯納金  │加值型及非加值型營業稅法第│應自繳納期限屆滿之次日即96年9月21日起 │25,875元      │自繳納期限屆滿之次日起逾30日仍未│
│    │        │50條第1項規定             │，每逾二日按滯納之金額172,500元加徵百 │              │繳納者，移送法院強制執行。      │
│    │        │                          │分之一滯納金。                        │              │                                │
├──┼────┼─────────────┼───────────────────┼───────┼────────────────┤
│2   │利息    │加值型及非加值型營業稅法第│應自滯納期限屆滿之次日即96年9月21日起 │              │可得確定之金額。                │
│    │        │50條第2項規定             │，至納稅義務人自動繳納或法院強制執行徵│              │                                │
│    │        │                          │收繳納之日止，就其應納稅款及滯納金，依│              │                                │
│    │        │                          │當地銀行業通行之一年期定期存款利率，按│              │                                │
│    │        │                          │日計算利息。                          │              │                                │
├──┼────┼─────────────┼───────────────────┼───────┼────────────────┤
│3   │罰鍰    │(1)加值型及非加值型營業稅法│(1)未依規定申請營業登記而營業：漏稅額×│(1)345,000元   │罰鍰金額合計為441,600元。       │
│    │        │  第51條第1款規定         │  2倍=罰鍰金額。                      │              │                                │
│    │        │(2)稅捐稽徵法第44條規定    │(2)漏進未取得憑證：未依法取得他人憑證金│(2)96,600元    │                                │
│    │        │                          │  額×5%=罰鍰金額。                   │              │                                │
└──┴────┴─────────────┴───────────────────┴───────┴────────────────┘


司法院資訊處製作；財團法人民間司法改革基金會備份。
